【裁判字號】    89,上易,688
【裁判日期】    890607
【裁判案由】    竊佔等
【裁判全文】
臺灣高等法院臺中分院刑事判決                    八十九年度上易字第六八八號
    上  訴  人
    即  被  告  乙○○
右上訴人因竊佔等案件，不服台灣苗栗地方法院八十八年度易字第一一０六號中華民
國八十九年一月三日第一審判決（起訴案號：台灣苗栗地方法院檢察署八十八年度偵
字第四五０三號）提起上訴，本院判決如左：
    主      文
原判決撤銷。
乙○○傷害人之身體，處罰金貳仟元，如易服勞役，以參佰元折算壹日。被訴竊佔部
分無罪。
    事      實
一、乙○○於民國（下同）八十八年三月三十一日下午五時許，在苗栗縣通霄鎮坪頂
    三十七線道路坪頂三十號附近，因細故與丙○發生爭吵，雙方並互毆，乙○○竟
    基於傷害之故意，徒手毆手打丙○，致使丙○受有頭部外傷、左頰外傷（六×五
    ×０‧五公分）及背部外傷等傷害。
二、案經丙○訴由臺灣苗栗地方法院檢察署檢察官偵查起訴。
    理      由
一、訊據上訴即被告乙○○（下稱被告）對於右揭時、地之與丙○互毆之事實坦承不
    諱，核與告訴人丙○及目擊証人吳桂芳分別於警訊、偵查及本院中陳、証情節相
    符合，復有慈暉醫院診斷證明書一紙附卷可稽，事證明確，被告犯行洵堪認定。
二、核被告乙○○所為，係犯刑法第二百七十七條第一項之傷害罪。原審以被告罪證
    明確，依法論罪科刑，固非無見，惟查告訴人丙○所受傷勢並非嚴重，且被告於
    行為後，已於八十九年一月十一日與被害人丙○達成和解，有和解書在卷可稽（
    見本院卷第三十三頁），被告犯罪後態度堪稱良好，原判決未及審酌上情，而科
    以有期徒刑三月之刑罰，尚嫌過重，被告上訴意旨亦指摘及此，惟原判決既有上
    述可議之處，自屬無可維持，應由本院撤銷改判。爰審酌被告犯罪之動機目的、
    手段，造成被害人之傷勢及犯罪後坦白承認，復與告訴人和解等一切情狀，量處
    如主文所示之刑，並諭知罰金易服勞役之折算標準。
三、公訴意旨另以：被告乙○○於八十五年間，在財政部國有財產局（下稱國有財產
    局）所管理之苗栗縣通霄鎮○○○段二十之一地號國有土地０．０００八公頃（
    如附圖綠色部分）之公地上搭建雞舍，嗣於八十七年初因丙○向國有財產局申請
    通行大坪頂段二十號土地，經該局派員會勘後，並告以乙○○上開所搭建之雞舍
    業已竊佔到公地，詎乙○○竟意圖為自己不法之利益，已明知上開０．０００八
    公頃之土地為公地仍不加以拆除，而竊佔上開地以為養雞之用，因認被告另涉有
    刑法第三百二十條第二項之竊佔罪嫌。
四、按犯罪事實應依證據認定，無證據不得推定其犯罪事實；又不能證明被告犯罪者
    ，應諭知無罪之判決，刑事訴訟法第一百五十四條、第三百零一條第一項分別定
    有明文。又按刑法第三百二十條第二項之竊佔罪，既係以意圖為自己或第三人不
    法之利益，而竊佔他人之不動產為其構成要件，則已完成竊佔之行為時，犯罪即
    屬成立（最高法院二十五年上字第七三七四號判例參照），因此判斷行為人是否
    係基於為自己或第三人不法利益之意圖，應以著手竊佔至完成時為準。訊據被告
    固不否認有於右揭時、地在附表所示綠色部分苗栗縣通霄鎮○○○段二十之一地
    號土地０．０００八公頃之公地上搭建雞舍之事實，惟否認有何竊佔之犯行，辯
    稱：當時國有財產局之人員只告以伊有竊佔到公地，並未告以正確之位置，伊無
    從拆除等語。經查，如附圖所示Ａ棟建築物為被告於八十五年間所搭建，業據被
    告於偵查中供明（見偵字卷第四頁反面），而國有財產局台灣中區辦事處係於八
    十七年八五日函知被告乙○○竊佔情形，有該辦事處八十七年八月五日台財產中
    管第八七０一八二二八號函在卷可參（見他字卷第三十九頁），乃在被告搭建Ａ
    棟建築物完成後近二年之事。又該函所敘明：「本案國有土地經本處派員勘查發
    現，該筆土地約八十五平方公尺已遭台端（指被告）作鐵絲圍籬內養雞場及雜草
    地等使用」，然實則經檢察官會同國有財產局台中辦事處人員於八十八年四月三
    十日前往履勘現場後，再指示苗栗縣通霄地政事務派員於八十八年五月四日前往
    現場實測被告所搭建之養雞寮佔用國有財產局管理之本件土地，經測量結果，被
    告佔用如附圖所示綠色部分０．００八平方公尺，有卷附履堪現場筆錄、台灣苗
    栗地方法院檢察署八十五年五月一日函及苗栗縣通霄地政事務所八十八年五月二
    十一日通地二字第三一二０號函附土地測量成果圖可按（見他字卷第三十、三
    十一、五十五、五十六頁面），是依實測結果，前開國有財產局台灣中區辦事處
    函知被告乙○○竊佔之面積顯然與實情不符。再者，證人即國有財產局承辦人員
    於偵查中證稱：「八十七年初我們去勘查．．．我當時勘查乙○○有問我，國有
    地之位置在那裏，我有告訴他大約位置，事前我們有發公文，告訴他佔到國有財
    產局有的部分，請他自行拆除」等語（見他字卷第三十四頁反面－三十五頁），
    依其所證述情節，被告於八十七年初，曾向國有財產局承辦人員詢問其佔用之位
    置，惟未獲明確答復，且該證人亦係依據國有財產局前開敘明被告佔用面積錯誤
    之函陳述被告佔用情形，自非正確。因此，被告所辯伊不知係竊佔到何地之情，
    尚堪採信。又依附圖所示實測範圍，被告搭建之雞寮，大部分均在其與丙○共有
    之同段第二十地號土地上，僅有０．００八平方公尺在國有財產局管理之同段第
    二十之一地號上，若被告有意圖為不法利益之主觀竊佔犯意，為何其搭建附圖所
    示Ａ棟建築物僅佔用極少部分國有土地，可見被告確係於搭建雞寮至完成時，不
    知佔用部分國有財產局管理之土地。又原審所認定：被告於台灣苗栗地方法院檢
    察署檢察官於八十八年四月三十日現場履勘後、及財政部國有財產局台灣中區辦
    事處於八十七年八五日函知其竊佔情形後，竟續於八十八年十月間擴建上開雞舍
    乙節，無非據被告於原審自承：「我只是將雞整理擴建一點」（見原審卷第十一
    頁），惟依卷內資料所示，被告所搭建雞寮有附圖所示Ａ、Ｂ二棟，其中Ｂ棟全
    部範圍在被告與丙○共有之同段第二十地號土地內，並未佔用國有土地，而被告
    於原審所供並未敘明其所擴建之雞舍係何棟建築物，被告於本院則陳明其所擴建
    之部分為Ｂ棟之南端部分，該部分與國有財產局管理之本件土地無關，原審就此
    部分之事實認定有所誤會。依前述說明，被告於於搭建雞寮至完成時，並無意圖
    為自己或第三人不法利益之主觀犯意，核被告佔用部分國有土地，乃民事無權佔
    有應拆除還地之糾紛（被告於本院陳明已拆除佔用國有土地部分，提出現場照片
    為證），與刑法第三百二十條第二項之竊佔罪構成要件尚屬有間，即不能以刑法
    上竊佔罪相繩。此外復查無其他確切證據足以證明被告有竊佔犯行，是被告此部
    分被訴竊佔犯行係屬不能證明，原審疏未詳查遽予論罪科刑，容有未洽，是被告
    上訴意旨據此指摘原判決不當，為有理由，應由本院將原判決關於被告被訴竊佔
    罪部分予以撤銷，另為無罪之諭知。
據上論斷，應依刑事訴訟法第三百六十九條第一項前段、第三百六十四條、第二百九
十九條第一項前段、第三百零一條第一項，刑法第二百七十七條第一項、第四十二條
第二項，罰金罰鍰提高標準條例第一條前段、第二條，判決如主文。
本案經檢察官甲○○到庭執行職務。
中      華      民      國    八十九     年      六       月     七     日
                                  臺灣高等法院臺中分院刑事第七庭
                                        審判長法  官  林  榮  龍
                                              法  官  黃  日  隆
                                              法  官  江  錫  麟
右正本證明與原本無異。
不得上訴。
                                              書記官  謝  雅  惠
中      華      民      國    八十九     年      六       月     八     日
附錄：本案論罪科刑法條全文
刑法第二百七十七條第一項
傷害人之身體健康者，處三年以下有期徒刑、拘役或一千元以下罰金。
                                                                        Ｉ


司法院資訊處製作；財團法人民間司法改革基金會備份。
